臺灣臺北地方法院交通事件裁定　　　　 94年度交聲字第514號
原處分機關　交通部公路總局台北區監理所
異　議　人
即受處分人　乙○○
上列異議人即受處分人因違反道路交通管理處罰條例案件，對於
交通部公路總局台北區監理所中華民國94年5月12日所為之處分
（原處分案號：北監自裁字裁40-ZD0000000、40-ZD0000000、
40-ZD0000000號），聲明異議，本院裁定如下：
    主  文
原處分均撤銷。
乙○○均不罰。
    理  由
一、原處分機關處分理由要旨：
    本件異議人即受處分人乙○○所有車號VI-3956號之自用小
    客車，分別於民國90年11月6日下午2時40分、2時51分許及
    同年8月26日上午10時30分許，在國道一號255公里、276公
    里南向及241公里北向處，因超速行駛，經內政部警政署國
    道公路警察局（下稱國道警察局）第四警察隊以科學儀器測
    定後，依道路交通管理處罰條例第33條第1項第1款之規定，
    掣開第ZD0000000、ZD0000000、ZD0000000號舉發違反道路
    交通管理事件通知單逕行舉發，異議人於期限內具狀申訴，
    原處分機關認受處分人仍有上開之交通違規行為，乃依道路
    交通管理處罰條例第33條第1項第1款之規定，各裁處異議人
    罰鍰新臺幣（下同）6,000元之處分。
二、本件異議意旨略以：
    受處分人並未購買此車，亦未駕駛駕駛此車，不知此車為何
    過戶本人名下，本車違規與受處分人無涉，罰鍰應向原車主
    催繳，爰聲明異議等語。
三、按法院受理有關交通事件，準用刑事訴訟法之規定，道路交
    通管理處罰條例第89條前段定有明文。又參照最高法院76年
    度臺上字第4986號判例意旨，認定犯罪事實所憑之證據，雖
    不以直接證據為限，間接證據亦包括在內；然而無論直接或
    間接證據，其為訴訟上之證明，須於通常一般之人均不致有
    所懷疑，而得確信其為真實之程度者，始得據為有罪之認定
    ，倘其證明尚未達到此一程度，而有合理之懷疑存在，以致
    事實審法院無從取得有罪之確信時，即應由法院為諭知被告
    無罪之判決。則上開原則，於法院審理行為人違反道路交通
    管理處罰條例案件時，亦有適用。從而法院於審理行為人違
    反道路交通管理處罰條例案件，當踐行完畢調查證據之程序
    後，為事實之認定時，如就原處分機關所認定之行為人違規
    之事實，仍有合理之懷疑，而無從確信行為人確有該當於道
    路交通管理處罰條例各該處罰條文之構成要件事實時，即應
    依上開原則，對行為人為有利之認定。
四、經查：
  (一)本件車輛確實於前揭時地，分別因時速超越100公里速限而
    達116公里、114公里、114公里，經科學儀器測定超速16公
    里、14公里、14公里，經警先後逕行舉發，有國道警察局第
    四警察隊94年8月2日公警四交字第0940471661號函送舉發違
    反道路交通管理事件通知單影本各一份附卷可稽。惟查：受
    處分人因上開自小客車於90年7月17日在國道一號241公里北
    向處因超速遭舉發交通違規案件，業經本院以94年度交聲字
    第512號裁定以不能證明受處分人係實際駕駛人為由撤銷原
    處分而不罰，有上開裁定一份可考，受處分人復提出88年1
    月5日、90年10月20日、92年3月12日、92年3月18日由丙○
    ○駕駛上開自小客車交通違規之舉發違反道路交通管理事件
    通知單影本佐參，證人丙○○亦到庭證稱：上開自小客車有
    時是我駕駛，有時是別人，車子均放在萬有營造有限公司（
    下稱萬有公司），受處分人並未駕駛過該車等語（見本院94
    年7月11日調查筆錄），徵諸本件違規地點分別在台南縣、
    嘉義縣、雲林縣等路段，受處分人住所地及90年3月9日以後
    之工作地點均在台北市，則受處分人是否確有本件違規行為
    ，已有可疑。
  (二)上開車輛係86年11月10日由萬有公司（代表人甲○○）過戶
    登記予受處分人，此有交通部公路總局高雄區監理所94年6
    月10日高監車字第0940026782號函檢送汽（機）車過戶登記
    書影本一紙可稽，證人丙○○於本院調查中雖供稱：上開車
    輛過戶確有受處分人名下，但車子是放在公司，受處分人並
    未取車，係我太太甲○○與受處分人談的云云（見同上筆錄
    ），然受處分人堅決否認雙方或授權他人辦理上開車輛過戶
    用印事宜，並向臺灣台北地方法院檢察署對萬有公司甲○○
    提出偽造文書告訴，有該署收狀章附於告訴狀影本可查，衡
    以受處分人若與萬有公司合意購買辦理上開車輛並辦理過戶
    手續，豈會將該車棄置公司，任由他人無償使用多年，更不
    致甘冒誣告罪責，對相關人提出偽造文書告訴，可見證人丙
    ○○供稱：經受處分人同意始辦理車輛過戶云云，並非實在
    ，是受處分人辯稱並未購買本車，亦未駕駛等語，應屬信而
    有徵。
五、綜上所述，並無證據證明受處分人係本件實際違規之行為人
    ，原處分機關未予詳察，遽對受處分人為前開裁決，尚非允
    當，應認受處分人之異議為有理由，自應由本院將原處分撤
    銷，改諭知異議人不罰，以資適法。
六、爰依道路交通案件處理辦法第20條前段，裁定如主文。
中　　華　　民　　國　　94　　年　　8 　　月　　15　　日
　　　　　　　　　　　　　　　交通法庭法　官  胡宏文
以上正本證明與原本無異
如不服本裁定應於送達後5日內向本院提出抗告狀
            　　　　　　　　　　　　　書記官　劉穗筠
中　　華　　民　　國　　94　　年　　8　　 月　　16　　日
